【裁判字號】    90,簡上,45
【裁判日期】    900530
【裁判案由】    清償借款
【裁判全文】
臺灣屏東地方法院民事判決  九十年度簡上字第四五號
    上  訴  人  甲○○
    被 上訴 人  乙○○
右當事人間請求清償借款事件，上訴人對於中華民國九十年一月二十日本院潮州簡易
庭八十九年度潮簡字第六二二號第一審判決提起上訴，本院判決如左：
    主      文
原判決關於駁回上訴人後開第二項之訴部分及訴訟費用之裁判廢棄。
被上訴人應給付上訴人新台幣貳拾貳萬參仟元，及自民國八十九年十二月二十七日起
至清償日止，按週年利率百分之五計算之利息。
其餘上訴駁回。
第一、二審訴訟費用由被上訴人負擔二之一，餘由上訴人負擔。
    事      實
甲、上訴人方面：
一、聲明：求為判決(一)原判決廢棄。(二)被上訴人應給付上訴人新台幣（下同）四十九
    萬六千七百八十九元，及自民國八十九年十一月三十日起至清償日止，按週年利
    率百分之五計算之利息。
二、陳述：除與原審判決所載相同者，茲引用外，補稱：
    被上訴人自民國六十八年五月間起至七十三年七月間止先後向上訴人借得數筆款
    項：於六十八年五月七日借款六萬五千元於七十年五月二十三日借款六萬元
    於七十年十一月三十日借款一萬元於七十一年二月二十三日借款五萬元於
    七十二年二月十日借款一萬五千元於七十二年三月十五日借款二萬元於七十
    三年七月五日借款三千元，共計二十二萬三千元。系爭七筆借款用均未約定清償
    期及利率，上訴人曾於七十四年十二月間、八十三年九月間及八十七年十月請求
    被上訴人清償系爭借款，然被上訴人均置之不理，迄未仍未清償，爰請求被上訴
    人給付借款本金二十二萬三千元各筆借款自借款日起至八十九年十二月八止
    日，按月利率百分之六計算之利息，計二十六萬二千三百二十三元本件訴訟費
    用一萬一千四百六十六元（包括第一審裁判費四千四百三十一元、第二審裁判費
    六千六百四十五元、送達郵票費三百九十元），共計四十九萬六千七百八十九元
    ，及自民國八十九年十一月三十日起至清償日止，按週年利率百分之五計算之利
    息。
三、證據：除援用原審所提證據方法外，補提借款計算書二件為證。
乙、被上訴人方面：
一、聲明：求為判決駁回上訴。
二、陳述：除與原審判決所載相同者，茲引用外，補稱：
    伊確實曾向上訴人借款，且迄今仍未清償之，然上訴人收養伊女兒，自應負擔伊
    女兒的生活費，伊沒有要以時效為抗辯。
三、證據：援用原審所提證據方法。
    理      由
一、本件上訴人起訴主張被上訴人自六十八年五月間起至七十三年七月間止先後向上
    訴人借得數筆款項：於六十八年五月七日借款六萬五千元於七十年五月二十
    三日借款六萬元於七十年十一月三十日借款一萬元於七十一年二月二十三日
    借款五萬元於七十二年二月十日借款一萬五千元於七十二年三月十五日借款
    二萬元於七十三年七月五日借款三千元，共計二十二萬三千元。系爭七筆借款
    均未約定清償期及利率，上訴人曾於七十四年十二月間、八十三年九月間及八十
    七年十月請求被上訴人清償系爭借款，然被上訴人均置之不理而迄今仍未清償，
    爰請求被上訴人給付借款本金二十二萬三千元各筆借款利息二十六萬二千六
    百九十元本件訴訟費用一萬元（即第一審裁判費用），共計四十九萬五千六百
    九十元，及自民國八十九年十一月三十日起至清償日止，按週年利率百分之五計
    算之利息等語。而被上訴人則以其確實曾向上訴人借款，且迄今仍未清償之，然
    上訴人收養伊女兒，自應負擔伊女兒的生活費，伊沒有要以時效為抗辯等語，資
    為抗辯。
二、按訴狀送達後，原告不得將原訴變更或追加他訴，但擴張或減縮應受判決事項之
    聲明者，不在此限，民事訴訟法第二百五十五條第一項第三款定有明文，此於第
    二審程序亦準用之，民事訴訟法第四百四十六條第一項但書定有明文。本件上訴
    人於原審請求被上訴人給付借款本金二十二萬三千元各筆借款利息二十六萬
    二千六百九十元本件訴訟費用（即第一審裁判費用），共計四十九萬五千六百
    九十元，及自民國八十九年十一月三十日起至清償日止，按週年利率百分之五計
    算之利息，上訴人復於本院九十年五月十八日言詞辯論期日請求被上訴人給付
    借款本金二十二萬三千元各筆借款自借款日起至八十九年十二月八止日，按月
    利率百分之六計算之利息，計二十六萬二千三百二十三元本件訴訟費用一萬一
    千四百六十六元（包括第一審裁判費四千四百三十一元、第二審裁判費六千六百
    四十五元、送達郵票費三百九十元），共計四十九萬六千七百八十九元，及自民
    國八十九年十一月三十日起至清償日止，按週年利率百分之五計算之利息，核屬
    應受判決事項聲明之擴張，於法尚無不合，應予准許。
三、查上訴人主張被上訴人自六十八年五月間起至七十三年七月間止先後向上訴人借
    得數筆款項：於六十八年五月七日借款六萬五千元於七十年五月二十三日借
    款六萬元於七十年十一月三十日借款一萬元於七十一年二月二十三日借款五
    萬元於七十二年二月十日借款一萬五千元於七十二年三月十五日借款二萬元
    於七十三年七月五日借款三千元，共計二十二萬三千元，此七筆借款均未約定
    清償期及利率，而被上訴人迄未清償之事實，業據上訴人提出與所述相符之借據
    為證，復為被上訴人所自認，堪信為真實，是上訴人請求被上訴人清償系爭借款
    本金二十二萬三千元，於法有據，應為准許。至被上訴人辯稱上訴人收養伊女兒
    ，自應負擔伊女兒的生活費云云縱與事實相符，然此為上訴人對被上訴人之女所
    負扶養義務履行與否問題，尚與本件上訴人對被上訴人之借款債權無涉。
四、上訴人請求被上訴人給付各筆借款自借款日起至八十九年十二月八日（即本件起
    訴日）止，按月利率百分之六計算之利息，計二十六萬二千三百二十三元及自八
    十九年十一月三十日起算之法定遲延利息云云，惟查兩造就系爭借款未約定清償
    期及利率乙節已如前述，參以上訴人所提借據之利息額欄、利息繳納日期欄及利
    息支付期欄均為空白，是認兩造並未約定被上訴人就系爭各筆借款應繳納利息，
    又查上訴人主張曾於七十四年十二月間、八十三年九月間及八十七年十月間請求
    被上訴人清償系爭借款云云，已為被上訴人所否認，上訴人復未舉證以實其說，
    尚難信為真實，是上訴人請求被上訴人給付利息二十六萬二千三百二十三元及自
    八十九年十一月三十日起至本件起訴狀繕本送達被上訴人日（即八十九年十二月
    二十六日）止之法定遲延利息，於法尚有未合，不應准許。又上訴人請求被上訴
    人給付本件訴訟費用一萬一千四百六十六元（包括本件第一、二審裁判費四千四
    百三十一元及六千六百四十五元，以及送達郵票費三百九十元）云云，惟按訴訟
    費用，由敗訴之當事人負擔；各當事人一部勝訴一部敗訴者，各負擔其支出之訴
    訟費用，但法院得酌量情形，命兩造以比例分擔或命一造負擔，民事訴訟法第七
    十八條、第七十九條分別定有明文。亦即訴訟費用究由何造當事人負擔多少數額
    ，乃取決於當事人之訴訟勝敗結果，以及法院斟酌當事人部分敗訴情形而依職權
    定之，而非當事人所得任意請求，是上訴人請求被上訴人給付本件訴訟費用一萬
    一千四百六十六元云云，於法尚有未合，不應准許。
五、從而，上訴人本於消費借貸法律關係，請求上訴人給付四十九萬六千七百八十九
    元，及自民國八十九年十一月三十日起至清償日止，按週年利率百分之五計算之
    利息，於本金二十二萬三千元及其自本件起訴狀繕本送達被上訴人翌日（即八十
    九年十二月二十七日）起至清償日止之法定遲延利息部分，為有理由，應予准許
    ；逾此部分所為請求，為無理由，應予駁回。原審就上開應准許部分，雖以被上
    訴人已以時效抗辯為由，而為上訴人敗訴之判決，然被上訴人就此業於本院審理
    中陳明伊沒有要以時效為抗辯等語（見本院九十年五月六日言詞辯論筆錄），是
    上訴意旨就此部分求為廢棄改判，為有理由。至於上訴人之請求不應准許部分，
    原判決為上訴人敗訴之判決，於法並無不合，上訴意旨求予廢棄改判，為無理由
    ，應駁回其上訴。
據上論結，本件上訴為一部有理由，一部無理由，依民事訴訟法第四百三十六條之一
第三項、第四百六十三條、第四百五十條、第四百四十九條第一項、第七十九條但書
，判決如主文。
中      華      民      國     九十     年      五      月     三十     日
                                   臺灣屏東地方法院民事第二庭
~B審判長法官  洪有川
~B法      官  柯雅惠
~B法      官  賴秀雯
右為正本係照原本作成。
本件不得上訴。
~B法院書記官  滕一珍
中      華      民      國     九十     年      五      月     三十     日


司法院資訊處製作；財團法人民間司法改革基金會備份。
